【裁判字號】    97,交聲,205
【裁判日期】    980116
【裁判案由】    違反道路交通管理處罰條例聲明異議
【裁判全文】
臺灣苗栗地方法院交通事件裁定         97年度交聲字第205號
原處分機關  交通部公路總局新竹區監理所苗栗監理站
異  議  人
即受處分人  甲○○
                    號4樓
上列異議人即受處分人因違反道路交通管理處罰條例案件，對於
交通部公路總局新竹區監理所苗栗監理站民國97年9 月18日所為
之竹監苗字第裁54-C00000000號處分（原舉發案號：北縣警交字
第C00000000 號），聲明異議，本院裁定如下：
    主  文
異議駁回。
    理  由
一、按汽車駕駛人，行經有燈光號誌管制之交岔路口闖紅燈，處
    新臺幣（下同）1,800元以上5,400元以下罰鍰，又汽車駕駛
    人，有違反道路交通管理處罰條例第53條情形者，除依原條
    款處罰鍰外，並記違規點數3 點，道路交通管理處罰條例第
    53條第1 項、第63條第1 項第3 款，分別定有明文。又道路
    交通管理處罰條例所稱之汽車，係包括機器腳踏車在內，同
    條例第3 條第8 款亦規定甚明。
二、原處分意旨略以：異議人即受處分人詹明堂騎乘車牌號碼NS
    7-881 號重型機車，於民國97年7 月12日1 時17分許，行經
    臺北縣新莊市新樹、民安東路口處為臺北縣政府警察局新莊
    分局光華派出所警員當場舉發：「闖紅燈（新樹路左轉民安
    東路口）」違規；嗣異議人於舉發通知單所載期限內到案申
    訴，經原處分機關函請原舉發單位查覆後，仍認異議人有上
    開違規行為明確，乃依道路交通管理處罰條例第53條第1 項
    、第63條第1 項第3 款暨違反道路交通管理事件統一裁罰基
    準及處理細則第41條第4 項規定，於97年9 月18日裁處異議
    人罰鍰新臺幣1,800 元，並記違規點數3 點，原處分並無不
    法等語。
三、異議意旨略以：異議人在新樹路綠燈時進入停止線，隨後燈
    號馬上變為黃燈，2 秒鐘後燈號又變成紅燈，故舉發員警以
    根據事實來開單；有些較長路口的紅綠燈，如果是在綠燈的
    最後1 秒進入，可能在燈號變為紅燈了，我們都還沒完全通
    過此路口，在此情形下，警察開單並不合理，為此向法院聲
    明異議，請求撤銷原處分等語。
四、經查：
（一）異議人對於在上揭時、地，騎乘車號NS7-881 號重型機車
      為警攔停之事實，並不否認，且有原舉發單位即臺北縣政
      府警察局新莊分局舉發違反道路交通管理事件通知單1 份
      在卷足憑。
（二）異議人雖執前詞置辯，惟：
   1、按關於「闖紅燈」之認定，(一)車輛面對圓形紅燈時仍逕予
      穿越路口至銜接路段，含左轉、直行、迴轉及右轉（依箭
      頭綠燈允許行駛者除外）即視為闖紅燈之行為；(二)有繪設
      路口範圍者：車輛無視於紅燈警示，有穿越路口之意圖，
      而車身已伸入路口範圍亦視同闖紅燈；(三)目前交岔路口已
      繪設網狀黃線區者暫以該範圍視作路口，業經交通部於82
      年4 月22日以交路字第009811 號 函釋甚明。
   2、次依證人即本件舉發警員張益承於97年11月7 日到庭具結
      證稱略以：「看到異議人時，異議人應該是在新樹、民安
      東路中間；證人當日位置係距離斑馬線5 公尺；到達該位
      置時，綠燈應該有2、3秒；從新樹路上停止線左轉到民安
      東路的斑馬線算是轉彎完成，距離約為30公尺」等語（見
      本院卷第19- 21頁）。另依證人庭呈之現場圖下方備註欄
      所載「紅綠燈變換及維持秒數」可知，該路口之黃燈秒數
      為3 秒，紅燈轉換成綠燈之秒數差（即全紅清道時間）為
      2 秒，而證人到達上開攔停之位置時，綠燈又已亮2 到3
      秒，如前所述。倘如異議人所稱其係於綠燈最後1 秒進入
      路口，則從異議人進入路口至證人看到異議人，至少已經
      過8 至9 秒（綠燈1 秒+ 黃燈3 秒+ 紅燈轉換成綠燈秒數
      差2 秒+ 證人看到綠燈時已過2、3秒）。若以異議人自承
      當時行車時速25至30公里換算成秒速即6.94至8.32公尺（
      25X1000/36/36=6.94、30X100 0/36/36=8.32 ）計算，異
      議人至少前進55.52到66.56公尺（6.94X8=55.2、8.32X8=
      66.56 ），已超過從新樹路上停止線到民安東路的斑馬線
      轉彎完成之30公尺距離甚多，足見異議人應係於紅燈亮起
      已超過2 秒後始進入該交岔路口。異議人雖又辯稱實際測
      量為50公尺，其係從新樹路的最右邊轉到民安東路的最右
      邊，是最大的距離云云，然異議人並未提出如何測量之證
      據，又未提出實際測量之現場圖或相關資料供本院參酌，
      則其所述50公尺云云，相較於警察所提出具有詳細數據之
      之現場圖，其可信度顯然較低；再衡諸社會常情，深夜時
      分，一般道路之車輛不多，駕駛人駕駛（騎乘）車輛，通
      常係以具有弧度之駕車路徑轉彎，異議人竟以最大距離作
      直角左轉行駛，顯與常情不符，是異議人上開所辯，尚難
      採信。
   3、又鑑於交通違規事實往往驟然而現、稍縱即逝，若硬性要
      求舉發員警不分違規情節，一律必須預留證據，俾便事後
      提出供法院審酌，除有現實技術可行性之困難外，勢將大
      幅提高交通管理之行政成本，並嚴重削弱道路交通管理之
      行政效能，此絕非立法者制定道路交通管理法規之本意。
      是舉發單位雖未能提出異議人違規照片或攝影畫面供異議
      人檢視，然當場舉發交通違規並不以攝影或照相存證為其
      要件，亦不以舉發錄影或照片為唯一之證明方法，若舉發
      員警係親眼見聞違規經過，並經以證人之身分具結後為證
      述，此證人證詞仍不失為證明方法之一種。本件既經證人
      張益承到庭具結，證述其攔停舉發經過，確認異議人確有
      行經有燈光號誌管制之交岔路口闖紅燈之違規事實，則其
      所為證言應屬可信，業如前述。
（三）另交通警員掣單舉發違反道路交通管理處罰條例所列之違
      規事實，本質上為行政處分，係公務員基於職務上權力，
      依法就特定之具體事件所為具公法上效果之單方行政行為
      ，基於公務員為公法上行為具有公信力之原則，該行政處
      分當可被推定為有效。且本件查無任何證據足資證明執勤
      員警有何捏造事實違法取締之不法情事，而異議人亦未就
      執勤員警之舉發如何有誤，提出相關證據以供本院調查，
      則執勤員警本其維護交通秩序、安全職責所為之舉發，自
      應受到合法、正確之推定，異議人所為之指摘，經核並無
      依據。據此，異議人有於上述時、地駕車行經有燈光號誌
      管制之交岔路口闖紅燈行為，且經合法舉發一事應堪認定
      。
五、綜上所述，本件異議人既有前揭於行經有燈光號誌管制之交
    岔路口闖紅燈之違規行為，原處分機關依道路交通管理處罰
    條例第53條第1 項、第63條第1 項第3 款之規定及違反道路
    交通管理事件統一裁罰基準表，裁處異議人罰鍰1,800 元，
    並記違規點數3 點，核無違法或不當之情事，聲明異議意旨
    仍執前詞，任意指摘原處分，並無理由，應予駁回。
六、據上論斷，應依道路交通管理處罰條例第87條第2 項，道路
    交通案件處理辦法第19條，裁定如主文。
中    華    民    國    98    年    1     月    16    日
                  交通法庭  法  官  林卉聆
以上正本證明與原本無異。
如不服本裁定應於送達後5 日內向本院提出抗告狀。
                            書記官  楊慧萍
中    華    民    國    98    年    1     月    16    日


司法院資訊處製作；財團法人民間司法改革基金會備份。
